【裁判字號】    99,易,112
【裁判日期】    990212
【裁判案由】    傷害等
【裁判全文】
臺灣臺中地方法院刑事判決               99年度易字第112號
公  訴  人  臺灣臺中地方法院檢察署檢察官
被      告  甲○○
上列被告因傷害等案件，經檢察官提起公訴（98年度偵字第1890
9 號），本院判決如下：
    主    文
甲○○犯強制罪，處拘役伍拾日，如易科罰金，以新臺幣壹仟元
折算壹日。
    犯 罪 事 實
一、甲○○與乙○○原為男女朋友，二人同居在臺中縣東勢鎮○
    ○里○○路45-2號之甲○○住處，二人間具有家庭暴力防治
    法第3 條第2 款之家庭成員關係。於民國98年7 月29日晚間
    10時許，甲○○在上址住處向乙○○借錢不成後，因而心生
    不滿，竟以無線電話機敲打乙○○之左臉及左側眼睛，並徒
    手毆打乙○○之臉部及頭部，造成乙○○之左臉頰及左側眼
    球挫傷、瘀傷等傷害（傷害部分，業據乙○○撤回告訴，詳
    後述），且因不願讓乙○○離開其住處，基於妨害乙○○行
    使權利之強制犯意，以「要讓你不知道怎麼死」等語恫嚇乙
    ○○，並強將乙○○之汽車鎖匙、皮包、證件、手機等物藏
    放他處，使乙○○不得開車離去，以此強暴、脅迫方式，妨
    害乙○○行使權利。嗣乙○○至鄰居家借用電話報警，警方
    立即前往上址查獲甲○○。
二、案經乙○○訴由臺中縣警察局東勢分局報請臺灣地方法院檢
    察署檢察官偵查起訴。
    理    由
一、按現行刑事訴訟法為保障被告之反對詰問權，排除具有虛偽
    危險性之傳聞證據，以求實體真實之發見，於該法第159 條
    第1 項明定被告以外之人於審判外之言詞或書面陳述，除法
    律有規定者外，不得作為證據。又被告以外之人於審判外之
    陳述，雖不符前4 條之規定（即刑事訴訟法第159 條之1 至
    同條之4 ），而經當事人於審判程序同意作為證據，法院審
    酌該言詞陳述或書面陳述作成時之情況，認為適當者，亦得
    為證據；當事人、代理人或辯護人於法院調查證據時，知有
    第159 條第1 項不得為證據之情形，而未於言詞辯論終結前
    聲明異議者，視為有前項之同意，刑事訴訟法第159 條之5
    定有明文。本件檢察官及被告並未就卷內證據資料之證據能
    力有所爭執，且迄於言詞辯論終結前，均未主張有刑事訴訟
    法第15 9條第1 項不得為證據之情形，是應認已同意卷內證
    據均得作為證據，且經本院審酌後，認無不適當之情形，應
    認本案調查之卷內證據均有證據能力，合先敘明。
二、上開犯罪事實，業據被告於本院審理中坦認不諱（見本院卷
    第10頁背面、第13頁），核與證人即告訴人乙○○於警詢、
    偵查中證述情節（見警卷第8 至10頁、偵查卷第13、14頁）
    ，大致相符，並有卷附現場照片及汽車鎖匙照片計5 張、驗
    傷診斷證明書1 張及員警職務報告書1 份可憑（見警卷第1
    頁、第13至16頁），足見被告之自白核與事實相符，堪以採
    信。本案事證明確，被告犯行堪以認定，應依法論科。
三、按家庭暴力防治法所稱家庭暴力者，謂家庭成員間實施身體
    或精神上不法侵害之行為；又所稱家庭暴力罪者，謂家庭成
    員間故意實施家庭暴力行為而成立其他法律所規定之犯罪，
    家庭暴力防治法第2 條第1 項、第2 項定有明文。次按刑法
    第305 條之恐嚇危害安全罪，係指單純以將來加害生命、身
    體、自由、名譽、財產之事，恐嚇他人致生危害於安全者而
    言，如對於他人之生命、身體等，以現實之強暴、脅迫手段
    加以危害要挾，使人行無義務之事或妨害人行使權利，即應
    構成刑法第304 條之強制罪，縱有恐嚇行為，亦僅屬犯強制
    罪之手段，無更論以恐嚇危害安全罪之餘地。本案被告與告
    訴人乙○○於行為當時，仍係屬同居男女朋友關係，業據被
    告及證人乙○○自承在卷，其二人間係家庭暴力防治法第3
    條第2 款所定同居關係之家庭成員。經查，被告係為使告訴
    人乙○○不得離開其上址住處，而出言恫赫告訴人乙○○，
    並強將告訴人乙○○之汽車鎖匙、手機、皮包等物藏放他處
    ，使告訴人乙○○無法開車離去，妨害告訴人乙○○行使權
    利，是核其所為，係犯刑法第304 條第1 項之強制罪，且已
    屬家庭成員間實施精神上、身體上不法侵害之行為，即屬家
    庭暴力防治法第2條 第2 款之家庭暴力罪，惟因家庭暴力防
    治法之上開條文並無罰則規定，是以此部分犯行應僅依刑法
    強制罪之規定予以論罪科刑。被告以前開言語恐嚇告訴人乙
    ○○部分，係屬強制罪之脅迫手段之實施，不另論科刑法第
    305 條之恐嚇危害安全罪之罪責。爰審酌被告僅因告訴人乙
    ○○不願借錢，即以出言恫赫、強將告訴人汽車鎖匙等物藏
    放他處之方式，妨害乙○○行使權利，所為可議，惟念其犯
    後坦認犯行，尚知悔悟，且告訴人乙○○亦表示願原諒被告
    ，不再追究（見本院卷第11頁）等一切情狀，量處如主文所
    示之刑，並斟酌被告犯罪情節、智識能力及家庭狀況等一切
    情形（詳警卷受詢問人欄之記載），諭知如主文所示之易科
    罰金折算標準。
四、公訴意旨另以：被告甲○○於上揭時地，因向告訴人乙○○
    借錢不成，竟基於傷害人身體之犯意，以無線電話機敲打告
    訴人乙○○之左臉及左側眼睛，並徒手毆打告訴人乙○○之
    臉部及頭部，造成告訴人乙○○之左臉頰及左側眼球挫傷、
    瘀傷等傷害，因認被告此部分涉犯刑法第277 條第1 項之普
    通傷害罪嫌等語。惟按告訴乃論之罪，告訴人於第一審辯論
    終結前，得撤回其告訴；又告訴經撤回者，法院應諭知不受
    理之判決，刑事訴訟法第238 條第1 項及第303 條第3 款分
    別定有明文。經查，本件被告甲○○因傷害案件，經檢察官
    提起公訴，認被告係犯刑法第277 條第1 項之普通傷害罪，
    依同法第287 條前段之規定，須告訴乃論。而告訴人乙○○
    業於本院99年1 月26日審理時，當庭以言詞撤回告訴，有本
    院同日審理筆錄在卷可憑（見本院卷第11頁），揆諸前開說
    明，本應為不受理之諭知，然因公訴人認被告此部分犯行，
    與前開論罪科刑之強制罪部分有想像競合犯之裁判上一罪關
    係，爰不另為不受理之諭知，附此敘明。
據上論斷，應依刑事訴訟法第284 條之1 、第299 條第1 項前段
，刑法第304 條第1 項、第41條第1 項前段，刑法施行法第1 條
之1 第1 項、第2 項前段，判決如主文。
本案經檢察官丙○○到庭執行職務。
中    華    民    國    99    年    2     月    12    日
                  刑事第十五庭  法  官  廖純卿
以上正本證明與原本無異。
如不服本判決應於收受判決後10日內向本院提出上訴書狀，並應
敘述具體理由；其未敘述上訴理由者，應於上訴期間屆滿後20日
內向本院補提理由書（均須按他造當事人之人數附繕本）「切勿
逕送上級法院」。
                                書記官  柳寶倫
中    華    民    國    99    年    2     月    12    日
中華民國刑法第304條
（強制罪）
以強暴、脅迫使人行無義務之事或妨害人行使權利者，處 3 年
以下有期徒刑、拘役或 3 百元以下罰金。
前項之未遂犯罰之。

司法院資訊處製作；財團法人民間司法改革基金會備份。
